【裁判字號】    92,自,225
【裁判日期】    920829
【裁判案由】    誣告
【裁判全文】
臺灣高雄地方法院刑事判決                          九十二年度自字第二二五號
    自  訴  人  丙○○
    被      告  乙○○
右列被告因誣告案件，經自訴人提起自訴，本院判決如左：
    主  文
乙○○無罪。
    理  由
一、自訴意旨略以：被告乙○○與自訴人丙○○原係情侶關係，雙方前於民國八十九
    年三月間，在台北市○○○路○段附近，共同開設北方餃子館，當初即約明若日
    後有盈餘時，將每月支付新台幣（下同）三萬元供為報酬，然因經營不善而始終
    處於虧損狀態，自訴人當然無力給付，嗣該餃子館遷至高雄縣鳳山市經營後仍未
    見起色，遂於翌年五月間結束營業，而前開營業期間，自訴人曾以被告名義出資
    購買一輛車牌號碼ＫＭＫ－三四二號重型機車，雙方並就日常生活所需而交互使
    用。詎被告竟基於誣告之犯意，明知機車係雙方均得共用之情況，竟於九十年十
    一月二十八日，向員警及檢察官誣告指稱自訴人意圖為自己不法所有，於九十年
    十一月二十八日下午一時許，在高雄縣鳳山市○○路一八０巷十九號前，將被告
    由二人共同保管之上開重型機車一部，侵占入己等節，嗣經台灣高雄地方法院檢
    察署（以下簡稱高雄甲○署）檢察官偵查後，業於九十一年十一月二十八日，以
    九十一年度偵字第四五四七號不起訴處分確定，而被告於前案中指述自訴人涉嫌
    侵占既屬不實，則被告應涉犯有刑法第一百六十九條第一項之誣告罪嫌云云。
二、按犯罪事實應依證據認定，無證據不得推定其犯罪事實，刑事訴訟法第一百五十
    四條定有文明。又按誣告罪之成立，以意圖他人受刑事或懲戒處分而為虛偽之告
    訴告發報告者為要件，所謂「虛偽」係指明知無此事實，故意搜造而言，若誤認
    有此事實或以為有此嫌疑，自不得指為虛偽，即難論以誣告罪；又所訴事實，縱
    屬不能證明係屬實在，而在積極方面尚無證據證明其確係故意虛構者，仍不能據
    以誣告論罪。至若事出有因，僅被申告者犯罪未能積極證明，則祇能以證據不足
    ，諭知被申告者無罪或不起訴，尚不能遽行推定申告人係屬虛構事實，論以誣告
    之罪，最高法院五十三年度台上字第二九四三號裁判。是刑法誣告罪之成立，必
    以犯人明知所訴虛偽為構成要件，若誤認有此事實，或以為有此嫌疑，或僅因缺
    乏積極證明，致被誣告人不受追訴處罰者，尚難遽以誣告論罪。
三、本件自訴人認被告涉有誣告罪嫌，無非係以被告前揭指述其侵占情事，業經檢察
    官不起訴處分確定為據。經查：
（一）本院依職權調閱高雄甲○署前開九十一年度偵字第四五四七號全卷，被告乙○
      ○確曾於上開時間向高雄縣警察局鳳山分局及檢察官指訴陳稱：被告（即本案
      之自訴人丙○○）意圖於為自己不法所有，於九十年十一月二十八日下午一時
      許，在高雄縣鳳山市○○路一八０巷十九號前，將告訴人（即本案被告乙○○
      ）所有，原由二人共同保管之車牌號碼ＫＭＫ─三四二號重型機車一部，侵占
      入己等情，顯見自訴人就此部分之指述，堪認非虛，合先敘明。
（二）然自訴人於前開涉犯刑事侵占案件偵查中，亦不諱言確有占用前開機車之事實
      ，惟堅決否認有何侵占罪嫌，並辯稱：系爭機車登記名義人雖係乙○○所有，
      然該車實係由伊以經營餃子店所得購買，故伊認為系爭機車應係伊所有等語，
      而檢察官係以自訴人此部分所辯，核與被告於該案偵查時自陳相符，並依所謂
      之機車登記名義人，僅為便於車籍管理之措施，不得僅憑登記名義人所載，即
      遽認登記名義人必為所有權人，而尚須以實際出資購買人為何人，始能認定所
      有權歸屬，是而系爭機車依自訴人及被告於上開案件偵時所陳，既係由告訴人
      所開設之餃子店資金及信用卡繳款所購，系爭機車應為渠等共有，則自訴人將
      系爭機車騎走，尚屬符合渠等間對該機車管領之一貫認識及所有權人對所有物
      權利之行使，是而尚難憑此即謂自訴人有侵占之主觀意圖，而為不起訴處分，
      此有上開案件不起訴處分書一份附於該案卷內可稽。依上說明，被告於上開案
      件指訴雙方曾為情侶關係，及有關自訴人騎用系爭機車等節，對照自訴人及被
      告乙○○上開所陳容，被告乙○○於是案偵查期間並無任何虛捏情事，僅係被
      告指訴之事實及提出之證據，檢察官無從認定自訴人有不法所有主觀犯意，是
      而縱認被告就此有所誤認，亦難認被告確具有誣告之故意。自訴人僅憑前案業
      經檢察官為不起訴處分確定之證據，既不足以證明被告指述之情均屬虛構，而
      本院復查無其他積極證據足認被告確有自訴人所指誣告之犯行，既不能證明被
      告犯罪，依法應為無罪之諭知。
四、被告乙○○經合法傳喚無正當理由，不到庭，惟本院認應為無罪之判決，故不待
    其到庭陳述，逕行判決，附此敘明。
據上論斷，應依刑事訴訟法第三百四十三條、第三百零一條第一項、第三百零六條，
判決如主文。
中      華      民      國      九十二      年    八    月    二十九    日
                                  臺灣高雄地方法院刑事第六庭
                                      法  官  邱基峻
右正本證明與原本無異。
如不服本判決，應於判決送達後十日內，向本院提出上訴狀。
                                      書記官  顏平國
中    華    民    國      九十二      年    八      月      二十九      日


司法院資訊處製作；財團法人民間司法改革基金會備份。
